【裁判字號】    94,上訴,3956
【裁判日期】    950117
【裁判案由】    違反槍砲彈藥刀械管制條例
【裁判全文】
臺灣高等法院刑事判決                94年度上訴字第3956號
上  訴  人
即  被  告  乙○○
上列上訴人因違反槍砲彈藥刀械管制條例案件，不服臺灣板橋地
方法院94年度訴字第740號，中華民國94年10月19日第一審判決
（起訴案號：臺灣板橋地方法院檢察署94年度偵字第1540號），
提起上訴，本院判決如下：
    主  文
原判決撤銷。
乙○○未經許可，寄藏可發射子彈具有殺傷力之改造手槍，處有
期徒刑柒月，併科罰金新臺幣參萬元，罰金如易服勞役，以銀元
參佰元即新臺幣玖佰元折算壹日。扣案改造手槍壹枝（槍枝管制
編號：0000000000號）沒收之。
    事  實
一、乙○○明知可發射子彈具有殺傷力之改造手槍，係槍砲彈藥
    刀械管制條例所列管之槍砲，未經許可不得寄藏。竟於民國
    93年5月間某日，在臺北縣新莊市縣立體育館附近某處，受
    某真實姓名年籍不詳、綽號「阿安」之成年男子之寄託，收
    受可發射子彈具有殺傷力之改造手槍1枝，將之藏放在臺北
    縣樹林市○○○街57號2樓內。嗣於94年1月11日11時40分許
    ，因涉嫌持有毒品為警查獲（毒品部分另案審理）時，即在
    其寄藏上開槍枝之犯罪未經有偵查犯罪權限機關發覺前，向
    警坦承寄藏上述之槍枝自首，並主動帶同員警於同日中午12
    時20分許，前往上址取出並報繳扣案之改造手槍1枝，進而
    接受本件裁判。
二、案經臺北縣政府警察局板橋分局報請臺灣板橋地方法院檢察
    署檢察官偵查起訴。
    理  由
一、上揭事實，業據被告乙○○於警詢、檢察官訊問及法院審理
    時坦承不諱，並有扣案之改造手槍1枝可資佐證。而前開扣
    案之改造手槍經送內政部警政署刑事警察局以性能檢驗法鑑
    驗結果，認係由仿FN廠1910型半自動手槍製造之玩具手槍換
    裝土造金屬槍管而成之改造手槍，機械性能良好，可擊發適
    用之子彈，認具殺傷力，有該局94年1月24日刑鑑字第09400
    08896號槍彈鑑定書在卷可稽。是被告前揭不利於己之自白
    應認與事實相符。本案事證明確，被告犯行堪予認定，應依
    法論科。
二、按可發射子彈具有殺傷力之各式槍砲，係94年1月26日修正
    前槍砲彈藥刀械管制條例第4條第1項第1款所稱槍砲，非經
    中央主管機關許可，不得製造、販賣、運輸、轉讓、出租、
    出借、持有、寄藏或陳列；被告未經許可寄藏之，核係犯修
    正前同條例第11條第4項之未經許可寄藏可發射子彈具有殺
    傷力之改造手槍罪。被告行為後，槍砲彈藥刀械管制條例業
    於94年1月26日修正公布，並於同年月28日施行；新修正槍
    砲彈藥刀械管制條例刪除第11條：「未經許可，製造、販賣
    或運輸第4條第1項第1款所稱其他可發射金屬或子彈具有殺
    傷力之各式槍砲者，處5年以上有期徒刑，併科新臺幣1千萬
    元以下罰金。未經許可，轉讓、出租或出借前項所列槍砲者
    ，處3年以上10年以下有期徒刑，併科新臺幣7百萬元以下罰
    金。意圖供自己或他人犯罪之用，而犯前2項之罪者，處無
    期徒刑或7年以上有期徒刑，併科新臺幣1千萬元以下罰金。
    未經許可，持有、寄藏或意圖販賣而陳列第1項所列槍砲者
    ，處1年以上7年以下有期徒刑，併科新臺幣7百萬元以下罰
    金。第1項至第3項之未遂犯罰之。」之規定，而修正同條例
    第8條為：「未經許可，製造、販賣或運輸鋼筆槍、瓦斯槍
    、麻醉槍、獵槍、空氣槍或第4條第1項第1款所定其他可發
    射金屬或子彈具有殺傷力之各式槍砲者，處無期徒刑或5年
    以上有期徒刑，併科新臺幣1千萬元以下之罰金。未經許可
    ，轉讓、出租或出借前項所列槍枝者，處5年以上有期徒刑
    ，併科新臺幣1千萬元以下罰金。意圖供自己或他人犯罪之
    用，而犯前2項之罪者，處無期徒刑或7年以上有期徒刑，併
    科新臺幣1千萬元以下罰金。未經許可，持有、寄藏或意圖
    販賣而陳列第1項所列槍枝者，處3年以上10年以下有期徒刑
    ，併科新臺幣7百萬元以下罰金。第1項至第3項之未遂犯罰
    之。」。經比較新舊法結果，以修正前之槍砲彈藥刀械管制
    條例第11條第4項規定之法定刑較有利於被告，應依刑法第2
    條第1項但書規定，依修正前之槍砲彈藥刀械管制條例第11
    條第4項規定之寄藏其他可發射子彈具有殺傷力之槍枝罪論
    處。又修正前槍砲彈藥刀械管制條例第11條第4項，係將「
    持有」與「寄藏」予以分別規定處罰，受人委託代為保管之
    受「寄」代「藏」行為，即屬「寄藏」之範疇，其代為保管
    本身所為之「持有」，則係「寄藏」之當然結果，只論以無
    故寄藏罪，自無庸就其持有行為另為評價，附此敘明。
三、又按犯槍砲彈藥刀械管制條例之罪自首，並報繳其持有之全
    部槍砲、彈藥、刀械者，減輕或免除其刑，槍砲彈藥刀械管
    制條例第18條第1項前段定有明文。查本件被告係在未被有
    偵查犯罪職權之機關或公務員查知其為犯人前，即主動向警
    方供出並交出持有之槍枝，且表示願意接受裁判之意等情，
    業據證人即查獲本案之警員甲○○於本院審理時證稱：「‧
    ‧被告當時涉嫌毒品案件，當時查獲三人，其中被告坦承他
    在樹林有放壹把槍，所以經被告帶去到樹林市○○街（問：
    當時查獲另外二人有告訴你們被告有槍枝？）沒有，槍枝就
    是被告自己說的‧‧」等語（見本院95年1月3日審判程序筆
    錄），核與被告所述：「‧‧槍枝是我自己交出來的‧‧我
    朋友被查獲毒品，也查到我，警察要我供出有別的犯罪就不
    查，我就供出我有槍枝‧‧」等語（見本院94年12月7日準
    備程序筆錄）相符，堪認被告係於其犯罪未經發覺前自首，
    並報繳所持有之改造槍枝，自應依法減輕其刑。
四、原審認被告罪證明確，依法論科，固非無見。惟被告確於其
    犯罪未經偵查犯罪機關發覺前自首其犯行並報繳槍枝，原審
    未予審究，且未依槍砲彈藥刀械管制條例第18條第1項之規
    定減輕其刑，尚有未洽。被告上訴執此指摘原判決不當，為
    有理由，應由本院將原判決撤銷改判。爰審酌未經許可之槍
    砲，其寄藏、持有及流通等，危害人身安全及社會秩序至鉅
    ，而為國法所厲禁，並經各類教育及傳媒廣為宣導週知，被
    告猶未經許可，恣意寄藏可發射子彈具有殺傷力之改造手槍
    ，欠缺守法觀念，應予非難；兼衡其寄藏改造手槍之數量非
    鉅，期間非長，暨其犯後復自首報繳槍枝，坦承犯行，態度
    良好等一切情狀，因而量處如主文所示之刑，並諭知罰金部
    分易服勞役之折算標準，資為懲儆。
五、扣案改造手槍1枝，為違禁物，不問為何人所有，應依刑法
    第38條第1項第1款規定沒收之。
據上論斷，應依刑事訴訟法第369條第1項前段、第364條、第299
條第1項前段，修正前槍砲彈藥刀械管制條例第11條第4項、第18
條第1項、刑法第11條、第2條第1項但書、第42條第2項、第38條
第1項第1款，罰金罰鍰提高標準條例第2條、現行法規所定貨幣
單位折算新臺幣條例第2條，判決如主文。
本案經檢察官謝英民到庭執行職務。
中    華    民    國    95    年    1    月    17   日
                  刑事第二庭審判長法  官  蔡國在
                                  法  官  王詠寰
                                  法  官  江振義
以上正本證明與原本無異。
如不服本判決，應於收受送達後十日內向本院提出上訴書狀，其
未敘述上訴之理由者並得於提起上訴後十日內向本院補提理由書
（均須按他造當事人之人數附繕本）。
                                  書記官  劉文美
中    華    民    國    95    年    1     月    17    日


司法院資訊處製作；財團法人民間司法改革基金會備份。
